【裁判字號】    88,訴,1386
【裁判日期】    890202
【裁判案由】    偽造文書等
【裁判全文】
臺灣桃園地方法院刑事判決                        八十八年度訴字第一三八六號
    公  訴  人  臺灣桃園地方法院檢察署檢察官
    被      告  甲○○
右列被告因偽造文書等案件，經檢察官提起公訴（八十八年度偵字第一四二三一號）
，本院判決如左：
        主  文
甲○○對於公務員依法執行職務時，施強暴，處拘役伍拾日，如易科罰金，以參佰元
折算壹日。緩刑貳年。被訴偽造文書部分，無罪。
        事  實
一、甲○○於八十八年八月三十日十八時許，在桃園縣龜山鄉○○村○○路與南上路
    口，違規販賣竹筍遭桃園縣警察局龜山分局大坑派出所制服警員乙○○取締，緣
    於甲○○前於八十八年八月廿日十七時，曾在上址遭簡員取締雙方已生有嫌隙，
    且又不滿簡員對其之取締態度，於簡員欲將其所放置在路邊之竹筍搬至人行道之
    際，竟對依法執行取締違規攤販公務之警員簡土傑，以手拉址乙○○之手臂及頸
    部，對乙○○施強暴，致簡員受有頸部抓傷、左前臂刮傷之傷害及制服遭拉破（
毀損部分未據告訴），嗣為警當場逮捕。
二、案經桃園縣警察局龜山分局報請台灣桃園地方法院檢察署檢察官偵查起訴。
        理  由
壹、有罪部分：
一、訊據被告甲○○固不諱言於右揭時、地，與警員乙○○發生拉扯之事實，惟矢口
    否認有何妨害公務之犯行，辯稱：伊在賣筍時，警員乙○○將伊之竹筍壓壞，伊
    始與之爭執進而拉扯，並無妨害公務之犯意云云。惟查，右揭事實業據證人乙○
    ○迭於偵審中證述明確，並有舉發違反道路交通管理事件通知單之被通知人收執
    聯、診斷證明書、報告書各一紙及照片十八張附卷可稽，再參以員警當時確係在
    執行取締攤販之勤務，而被告又確有與之發生爭執並與之拉扯，其妨害公務之犯
    行已至明顯。雖被告甲○○指稱因員警將其竹筍壓壞始與之爭吵乙節，業據公訴
    人於八十八年偵字第一六一五一號不起訴書中傳訊證人沈福興、李萬枝、王明吉
    證述乙○○確未將其竹筍壓壞屬實，且依照片所示亦未見有何竹筍被壓壞之情形
    ，是被告甲○○此部分之供述，不足採信。又雖證人高啟禎到庭證稱：警車有將
    甲○○之竹筍撞倒等語，惟證人高啟禎為計程車司機與被告為客主關係，一般均
    較不願參與客人與警員之糾紛，且證人高啟禎是最後被告要搭警車離去之際始將
    警車門打開質問為何要將被告帶走，之前並未出面等情，亦為前揭不起訴書處分
    書所認定，再衡以照片中竹籃並無損壞之情形，是以證人高啟禎之證述亦不足採
    信。綜上，本件事證明確，被告犯行，足堪認定。
二、核被告所為，係犯刑法第一百三十五條第一項之對於公務員依法執行職務時，施
    強暴罪。爰審酌被告犯罪之動機、目的、手段，所為情節尚非嚴重等一切情狀，
    量處如主文所示之刑，並諭知易科罰金之折算標準。又被告前未曾受有期徒刑以
    上刑之宣告，有台灣桃園地方法院檢察署刑案資料查註紀錄表、台灣桃園地方法
    院被告全國前案紀錄表在卷足按，其因一時失慮，偶罹刑典，經此刑之宣告後，
    應知警惕而無再犯之虞，本院因認暫不執行其刑為當，予以宣告緩刑二年，用啟
    自新。
貳、無罪部分：
一、公訴意旨略以：被告甲○○於民國八十八年八月二十日十七時許，在桃園縣龜山
    鄉○○村○○路與南上路口，因違規在禁止設立攤位之處所販賣竹筍，遭警取締
    ，惟為脫免被開告發單處罰，竟冒用王麗蘭之名義，在桃園縣警察局桃警刑交字
    第００六一０二九號舉發違反道路交通管理事件通知單之被通知人收執聯中，偽
造王麗蘭名義簽名，以示業收受該告發通知單，再交還交通警員乙○○收執，足
    生損害於王麗蘭之名譽。因認被告涉有刑法第二百十條、第二百十六條之罪嫌。
二、按犯罪事實應依證據認定之，無證據不得推定其犯罪事實，刑事訴訟法第一百五
    十四條定有明文。
三、訊據被告甲○○堅決否認有何偽造文書之犯行，辯稱：伊因其夫姓王，且大家都
    叫伊王媽媽，伊才用伊先生的姓，且伊當時其他陳報之資料均正確，伊並無偽造
    之犯意等語。經查：（一）被告甲○○之前配偶係王建軍（已），有戶籍謄本
    一份在卷可按。（二）證人乙○○到庭證稱：當時被告甲○○並未帶身分證，該
    舉發違反道路交通管理事件通知單，係伊根據被告甲○○所提供之資料而填載上
    去的等語（見本院八十八年十二月廿九日訊問筆錄），而該通知單所載之被告資
    料（含出生年月日及身分證字號）均無誤，亦有該通知單一紙附卷可按。（三）
    既被告所填載之出生年月日及身分證字號均無誤，其人實已確定，苟被告確有偽
    造之意大可虛報或提供不實之資料，又雖被告收受通知聯欄內簽章為「王麗蘭」
    ，然名字並無錯誤，而台灣許多出嫁之女子，尤其是上一代的人，大都呼以夫姓
    ，是以被告雖姓詹，而以鄰里常呼以夫姓，亦核早期台灣女子常以夫姓稱之相符
    （此與民法冠夫姓無關）。足見其主觀上確無偽造文書之犯意甚明，是以，被告
    所辯尚堪採信，此外復查無任何積極證據足證被告有何偽造文書之犯行，自應為
    被告無罪之諭知。
據上論斷，應依刑事訴訟法第二百九十九條第一項前段、第三百零一條第一項，刑法
第一百三十五第一項、第四十一條、第七十四條第一款，罰金罰鍰提高標準條例第一
條前段、第二條，判決如主文。
本案經檢察官周懷廉到庭執行職務。
中      華      民      國      八十九  年    二      月    二      日
                                臺灣桃園地方法院刑事第二庭
                                      法  官  吳進發
右正本證明與原本無異。
如不服本判決，應於判決送達後十日內向本院提出上訴狀( 應附繕本 )，上訴於
臺灣高等法院。
                                      書記官  陳靜娟
中      華      民      國      八十九  年    二      月    九      日
刑法第一百三十五條（第一項）
對於公務員依法執行職務時，施強暴脅迫者，處三年以下有期徒刑、拘役或三百元以
下罰金。


司法院資訊處製作；財團法人民間司法改革基金會備份。
